【裁判字號】    98,交聲,851
【裁判日期】    980318
【裁判案由】    聲明異議
【裁判全文】
臺灣臺中地方法院刑事裁定             98年度交聲字第851號
原處分機關  交通部公路總局臺中區監理所
異  議  人
即受處分人  甲○○
上列異議人因違反道路交通管理處罰條例案件，對於交通部公路
總局臺中區監理所民國97年9月29日所為之處分（中監違字第裁
60-HC0000000號裁決書），聲明異議，本院裁定如下：
    主    文
異議駁回。
    理    由
一、原處分機關處分意旨略以：聲明異議人即受處分人甲○○（
    下稱受處分人）於民國95年12月8日5時40分許，飲酒後駕駛
    車牌號碼OK-2236號自用一般小客車，行經臺中縣大里市○
    ○路○段與泉水巷口處時，因「酒後駕車肇事，酒精濃度值
    達每公升0.85MG/L」之違規，經臺中縣警察局霧峰分局警員
    以違反道路交通管理處罰條例第35條第1項第1款規定，當場
    舉發，嗣原處分機關於97年9月29日以中監違字第裁
    60-HC0000000號裁決書，裁處受處分人罰鍰新臺幣（下同）
    49,500元，並吊扣駕駛執照12個月，施以道安講習，裁決書
    並於97年10月3日送達於受處分人位於臺中縣霧峰鄉○○路
    120號戶籍地，以寄存送達方式完成送達程序，受處分人遲
    至98年2月27日始提出異議，已逾法定期限，本所依法裁處
    應無不合等情。
二、受處分人異議意旨略以：依行政罰法第26條規定，一行為同
    時觸犯刑事法律及違反行政法上義務規定者，依刑事法律處
    罰之。受處分人因酒駕已受緩起訴處分並期滿未經撤銷，並
    已繳納60,000元，而監理機關另要向伊處罰行政罰鍰49,500
    元，並執行吊扣駕照，實無再一事二罰處行政罰之必要，爰
    請撤銷行政罰鍰49,500元，而聲明異議等語。
三、按受處分人不服道路交通管理處罰條例第8條所定主管機關
    所為之處罰，得於接到裁決書之翌日起20日內，向管轄地方
    法院聲明異議；聲明異議，應以司法狀紙，敘述異議之理由
    ，提出於原處分機關為之；又交通法庭認聲明異議不合法律
    上之程式或其異議權已經喪失者，應以裁定駁回之，但其不
    合法律上之程式可補正者，應先定期命為補正，逾期不補正
    者，即予駁回，道路交通管理處罰條例第87條第1項、道路
    交通案件處理辦法第13條前段、第18條分別定有明文。而上
    開20日之期間乃法定不變期間，如遲誤該期間，法院自應以
    聲明異議不合法律上程式，且屬無從補正，裁定駁回之。又
    違反道路交通管理事件統一裁罰基準及處理細則第5條規定
    「處理違反道路交通管理事件，有關文書送達之程序，依行
    政程序法之規定」，而送達，於應受送達人之住居所、事務
    所或營業所為之；送達，不能依前二條規定為之者，得將文
    書寄存送達地之地方自治或警察機關，並作送達通知書兩份
    ，一份黏貼於應受送達人住居所、事務所、營業所或其就業
    處所門首，另一份交由鄰居轉交或置於該送達處所信箱或其
    他適當位置，以為送達；前項情形，由郵政機關為送達者，
    得將文書寄存於送達地之郵政機關，行政程序法第72條第1
    項前段、第74條第1項、第2項分別定有明文。行政文書依行
    政程序法第74條第1項規定為寄存送達者，如確已完成文書
    寄存於地方自治、警察機關或郵政機構，並製作送達通知單
    二份，一份黏貼於送達處所之門首，另一份交由鄰居轉交或
    置於送達處所信箱或其他適當位置時，無論應受送達人實際
    上何時受領文書，均以寄存之日期視為收受送達之日期，而
    發生送達之效力。
四、經查：本件原處分機關以受處分人甲○○於95年12月8日5時
    40分許，飲酒後駕駛車牌號碼OK-2236號自用一般小客車行
    經臺中縣大里市○○路○段與泉水巷口處時，因「酒車肇事
    ，酒精濃度值達每公升0.85MG/L」之違規，為臺中縣警察局
    霧峰警員當場舉發，並由原處分機關於97年9月29日以中監
    違字第裁60-HC0000000號裁決書，逕行裁處受處分人罰鍰
    49,500元、吊扣汽車駕駛執照12個月、施以道安講習，有交
    通部公路總局臺中區監理所中監違字第裁60-HC0000000號裁
    決書在卷可查。又本件違反道路交通管理事件裁決書業於97
    年10月3日送達於受處分人臺中縣霧峰鄉○○路120號戶籍地
    ，因未獲會晤受處分人，亦無受領文書之同居人、受僱人或
    接收郵件人員，而將該裁決書寄存於霧峰郵局，並作送達通
    知書2份，1份黏貼於上址門首，另1份置於該址信箱或其他
    適當位置，以為送達等情，有交通部公路總局臺中區監理所
    送達證書1份附卷可憑。是以本件裁決書之送達，應屬合法
    ，且該送達自寄存之日即97年10月3日，已生合法送達之效
    力，其聲明異議之20日法定期間，應自收受送達之翌日即97
    年10月4日起算。依上述規定計算，受處分人聲明異議之法
    定期間末日應為97年10月23日，故異議人至遲應於97年10
    月23日聲明異議，然受處分人迄於98年2月27日始向交通部
    公路總局臺中區監理所遞狀聲明異議，有聲明異議狀及交通
    部公路總局臺中區監理所總收文章附卷可憑，其異議顯逾前
    開20日法定期限，且無從命其補正，從而本件異議為不合法
    律上之程式，揆諸首揭規定，應予駁回。就受處分人主張原
    處分機關不法裁罰部分，因其聲明異議程序已不合法，本院
    自無從再行審酌。
五、據上論斷，應依道路交通管理處罰條例第87條第2項、道路
    交通案件處理辦法第18條，裁定如主文。
中    華    民    國    98    年    3     月    18    日
                  交通法庭    法  官  唐光義
以上正本證明與原本無異。
如不服本裁定，應於收受送達後5日內向本院提出抗告狀。（應
附繕本）
                              書記官  黃聖心
中    華    民    國    98    年    3     月    18    日


司法院資訊處製作；財團法人民間司法改革基金會備份。
